【裁判字號】    97,易緝,93
【裁判日期】    980331
【裁判案由】    詐欺
【裁判全文】
臺灣士林地方法院刑事判決              97年度易緝字第93號
公  訴  人  臺灣士林地方法院檢察署檢察官
被      告  甲○○
                      號4樓
上列被告因詐欺案件，經檢察官提起公訴（97年度偵字第3757號
），被告於本院準備程序中就被訴之事實為有罪之陳述，經合議
庭裁定改由受命法官獨任依簡式審判程序審理並判決如下：
    主  文
甲○○幫助意圖為自己不法之所有，以詐術使人將本人之物交付
，處有期徒刑貳月，如易科罰金以新臺幣壹仟元折算壹日。
    事  實
一、甲○○明知犯罪集團等不法份子經常利用他人存款帳戶、提
    款卡、提款卡密碼轉帳等方式，獲取不法利益並逃避執法人
    員之追查，且依其社會經驗，應有相當之智識程度可預見其
    提供帳戶之存摺、提款卡、提款卡密碼供他人使用，可能幫
    助犯罪集團作為不法收取他人款項之用，仍基於縱使他人利
    用其金融帳戶實施詐欺取財亦不違其本意之不確定故意，於
    民國97年12月初某日，在臺北市○○區○○路3 段191 巷19
    號1 樓前，將其前妻陳玲芳（經臺灣士林地方法院檢察署檢
    察官以97年度偵字第3757號為不起訴處分）所申請之玉山商
    業銀行內湖分行（下稱玉山銀行）帳號0000000000000 號之
    帳戶提款卡及提款卡密碼交付予真實姓名年籍不詳之成年人
    ，供其所屬詐欺集團存、提款、轉帳及匯款之用，以此方式
    幫助該等詐欺集團成員向他人詐取財物。嗣該詐欺集團成員
    取得甲○○所提供之上開玉山銀行帳戶提款卡及提款卡密碼
    後，即於96年12月30日晚間7 時許，以撥打電話訛稱網路購
    物轉帳出問題之詐術，使乙○○陷於錯誤，而依詐騙集團成
    員之指示，於96年12月30日晚間7 時55分許，在中華郵政新
    店郵局將新臺幣（下同）22,123元匯入上開玉山銀行帳戶內
    ，該詐騙集團成員則旋將匯入款項提領一空，嗣經乙○○發
    覺有異，始知受騙，隨即報警處理，而查悉上情。
二、案經臺北縣政府警察局內湖分局報告臺灣士林地方法院檢察
    署檢察官偵查起訴。
    理  由
一、本件被告甲○○所犯為刑法第30條第1 項、第339 條第1 項
    之罪，核屬刑事訴訟法第273 條之1 第1 項所定死刑、無期
    徒刑、最輕本刑為3 年以上有期徒刑以外之罪，亦非高等法
    院管轄之第一審案件，而被告於本院行準備程序中就被訴事
    實為有罪之陳述，經告知被告簡式審判程序之旨並聽取當事
    人意見後，本院合議庭裁定由受命法官獨任進行簡式審判程
    序，是本件之證據調查，依刑事訴訟法第273 條之2 規定，
    不受同法第159 條第1 項、第161 條之2 、第161 條之3 、
    第163 條之1 及第164 條至第170 條規定之限制，合先敘明
    。
二、上開犯罪事實，業據被告於本院審理中坦承不諱，且經證人
    即被害人乙○○於警詢指證、證人即同案被告陳玲芳於警詢
    及偵查中證述明確（見偵卷第34頁至第35頁、第9 頁至第10
    頁、第50頁至第52頁），並有被害人乙○○郵局轉帳交易明
    細表、上開同案被告陳玲芳之玉山銀行客戶基本資料及交易
    明細資料各1 份（見偵卷第41頁、第55頁至第66頁）在卷可
    稽，足認被告任意性自白核與事實相符，應堪採信。
三、按金融存款帳戶，事關存戶個人財產權益之保障，與存戶之
    印鑑章、提款卡結合，其專屬性、私密性更形提高，一般人
    亦均有應妥為保管存摺、提款卡，以防止被他人冒用之認識
    ，縱有特殊情況偶有將存摺、印鑑章交付他人之需，亦必深
    入瞭解其用途後再行提供以使用，恆係吾人日常生活經驗與
    事理；且金融帳戶為個人理財之工具，申請開設金融帳戶並
    無任何特殊之限制，一般民眾皆可以存入最低開戶金額之方
    式申請開戶，一個人可以在不同之金融機構申請多數之存款
    帳戶使用，並無何困難，此乃眾所週知之事實。則依一般人
    之社會生活經驗，苟見非親非故之人不以自己名義申請開戶
    ，反而向他人蒐集金融機構帳戶供己使用，衡情對收集者將
    所收集之帳戶用於詐欺犯罪乙節當有預見。況觀諸現今社會
    上，詐騙集團收購人頭帳戶，持以作為信貸、手機簡訊詐欺
    之事，常有所聞，出賣或出借帳戶予非親非故之人，受讓人
    係為謀非正當資金進出，而隱瞞行為人身份曝光之不法使用
    ，幾乎已成為人盡皆知之犯罪手法等情，益當信而有徵。本
    件被告明知仍將同案被告陳玲芳之提款卡、提款卡密碼等有
    關個人財產、身分之物品，淪落於不明人士手中，極易被利
    用為與財產有關之犯罪工具；被告竟加以同意，顯然對於該
    帳戶作為不法使用，有所認識且並不違背其本意，是雖卷內
    事證並無積極證據證明被告知悉該詐欺犯罪集團將如何犯罪
    ，而無法於本件認定被告有共同詐欺之犯罪認識，但其既對
    帳戶交付他人使用，可能遭犯罪集團用以犯罪有所預見，且
    不違背本意而為之，應有幫助詐欺取財之不確定故意甚明。
    從而，本件事證明確，被告幫助犯詐欺取財之犯行堪以認定
    ，應予依法論科。
四、按刑法上之幫助犯，係對於犯罪與正犯有共同之認識，而以
    幫助之意思，對於正犯資以助力，而未參與實施犯罪之行為
    者而言（最高法院75年度臺上字第1509號、88年度臺上字第
    1270號判決意旨可資參照）。是以如未參與實施犯罪構成要
    件之行為，而係出於幫助之意思提供助力，即屬幫助犯，而
    非共同正犯。核被告所為，係犯刑法第30條第1 項前段、第
    339 條第1 項之幫助詐欺取財罪。又被告係幫助他人犯罪，
    應依刑法第30條第2 項之規定，按正犯之刑減輕之。爰審酌
    被告提供帳戶供詐欺集團詐騙他人財物，危害社會正常交易
    安全，增加被害人尋求救濟之困難，並使犯罪之追查趨於複
    雜，被告犯罪之動機、目的、手段、被害人遭詐騙金額，及
    其犯罪後仍坦承犯行，態度良好，並業已賠償被害人，有本
    院公務電話紀錄表1 紙在卷可憑（見本院卷第51之1 頁）等
    一切情狀，量處如主文所示之刑，並諭知易科罰金之折算標
    準，以示警懲。
據上論斷，應依刑事訴訟法第273 條之1 、第299 條第1 項前段
，刑法第339 條第1 項、第30條第1 項前段、第2 項、第41 條
第1 項前段，刑法施行法第1 條之1 第1 項，判決如主文。
本案經檢察官王巧玲到庭執行職務。
中    華    民    國    98    年    3    月    31    日
                  刑事第二庭法  官  劉育琳
以上正本證明與原本無異。
如不服本判決應於收受判決後10日內向本院提出上訴書狀，並應
敘述具體理由；其未敘述上訴理由者，應於上訴期間屆滿後20日
內向本院補提理由書 (均須按他造當事人之人數附繕本)「 切勿
逕送上級法院」。
                            書記官  朱宮瑩
中    華    民    國    98    年    3     月    31    日
附錄本案論罪科刑法條之依據：
中華民國刑法第30條
（幫助犯及其處罰）
幫助他人實行犯罪行為者，為幫助犯。雖他人不知幫助之情者，
亦同。幫助犯之處罰，得按正犯之刑減輕之。
中華民國刑法第339條第1項
（普通詐欺罪）
意圖為自己或第三人不法之所有，以詐術使人將本人或第三人之
物交付者，處 5 年以下有期徒刑、拘役或科或併科 1 千元以下
罰金。


司法院資訊處製作；財團法人民間司法改革基金會備份。
